臺灣澎湖地方法院刑事判決　　　　　　　　　　　　　　九十三年度易字第三四號
　　公　訴　人　臺灣澎湖地方法院檢察署檢察官
　　被　　　告　丁○○　男　四.
　　選任辯護人　魯惠良律師
　　被　　　告　甲○○　男　四.
　　選任辯護人　鄭國安律師
　　　　　　　　吳麗珠律師
　　　　　　　　陳炳彰律師
右列被告等因詐欺案件，經檢察官提起公訴（九十三年度偵字第二七九號），本院判
決如下：
    主      文
甲○○意圖為自己不法之所有，以詐術使人將本人之物交付，處有期徒刑壹年貳月。
丁○○無罪。
    事      實
一、甲○○係臺灣澎湖監獄司機，於民國九十二年八月下旬某日，得知友人丁○○之
    姑丈丙○○因違反懲治走私條例案件，經法院判決有期徒刑五月確定，已接獲臺
    灣澎湖地方法院檢察署檢察官所發之執行通知書，將於九十二年九月九日入監服
    刑，竟意圖為自己不法之所有，請不知情之丁○○邀同丙○○於九十二年八月下
    旬某日，在澎湖縣西嶼鄉竹灣村二二０之三號丁○○住處見面，並向丙○○詐稱
    ：其在臺灣澎湖監獄任職，若丙○○交付新台幣（下同）六十萬元，有管道向監
    所長官疏通，可以提早出獄、返家過年，入監服刑時，也能獲得特殊照顧等語，
    經在旁之丁○○再三議價，甲○○同意降價為四十八萬元，丙○○不疑有他，陷
    於錯誤，以為交付四十八萬元可以提早出獄，遂託其妻乙○○以向他人標會、借
    款等方式籌錢，籌得款項後，轉交丁○○，丁○○則於九十二年九月三日上午十
    一時三十分許，在澎湖縣西嶼鄉竹灣造船廠碼頭前，將上述款項交予甲○○。甲○○收受後，旋於九十二年九月五日將其中四十萬元，存入其在中華郵政股份有
    限公司開設之０二四一００—０九０四九五號帳戶，其餘八萬元則消費花用。嗣
    因丙○○並未提早出獄，方知受騙，迨至九十三年二月九日上午，始釋放出監，
    並進而向外界吐露上情，由檢調機關循線查獲。
二、案經臺灣澎湖地方法院檢察署檢察官自動檢舉簽分偵查起訴。
    理      由
甲、被告甲○○有罪部分：
一、訊據被告甲○○矢口否認有何詐欺犯行，辯稱：伊雖曾於九十二年八月下旬某日
    與丁○○、丙○○見面，但伊只是答應會在丙○○入監服刑時予以關照，並未說
    付錢可以提早出獄；伊雖在丙○○入監服刑時，多次前往探視，但僅是出於關心
    ，亦未收受四十八萬元；至於伊於九十三年二月十日左右，密集打電話找丁○○
    ，是因為伊被監獄政風室約談，想找丁○○弄清楚本件情形云云。惟查：
（一）被告甲○○係澎湖監獄司機，曾分別於九十二年八月下旬某日、九十三年一月
      間某日，在丁○○住處，各與丙○○及丁○○、楊扁及丁○○會面；另其曾於
      被害人丙○○入監服刑期間，多次前往探視丙○○之事實，為被告甲○○所承
      認（本院卷第二十九頁），核與同案被告即證人丁○○、證人丙○○、楊扁（
      他字卷第一百二十六頁至第一百二十八頁，偵查卷第十三頁、第八十三頁至第
      九十頁）指證情節相符，並有通聯紀錄在卷可稽（他字卷第六十二頁至第一百
      零七頁）。上開事實，堪以認定。
（二）被告甲○○固否認曾詐騙被害人丙○○，若交付四十八萬元，可以提早出獄，
      並收受丁○○轉交之四十八萬元云云。然查：
    　１、被害人即證人丙○○於偵查、本院審理時，迭次證述：被告甲○○曾於九
      十二年八月下旬某日，在丁○○住處，與伊及丁○○見面，告以若付錢可以讓
      伊提早出獄等語（他字卷第一百二十六頁至第一百二十八頁、本院卷第一百七
      十一頁）；同案被告丁○○亦證稱：被告甲○○說若交付四十八萬元，可以讓
      丙○○提早出獄等語（偵查卷第十三頁）。證人丙○○、丁○○與被告甲○○
      前無怨隙，並無設詞誣指之必要，卻均為相符之指述，因此被告甲○○應有向
      丙○○詐稱若交付四十八萬元，可以提早出獄等情。
      ２、又同案被告即證人丁○○於本院審理時證稱：姑媽乙○○籌到錢後請伊轉
      交，伊乃於九十三年九月三日上午十一時三十分許，在竹灣碼頭，將上述款項
      轉交甲○○等語（本院卷第一百八十二頁至第一百八十五頁），本院斟酌被告
      甲○○在中華郵政股份有限公司開設之０二四一００—０九０四九五號帳戶，
      在九十二年九月五日確有存入四十萬之現金，有中華郵政股份有限公司澎湖郵
      局九十三年十一月十五日澎正字第０九三五０００四二九號函所附交易明細表
      可稽（本院卷第七十七頁），其存入之時點、數額，與證人丁○○所述交付上
      述款項之時點、數額甚為接近；且被告甲○○亦自承其於九十二年九月三日上
      午（即證人丁○○所述交付款項之時點）曾離開澎湖監獄外出等語（本院卷第
      一百八十五頁）等情，認證人丁○○證述於上開時、地，交付四十八萬元予被
      告甲○○之證詞，並非虛假，堪以採信。至於被告甲○○辯稱：該筆存入郵局
      帳戶之四十萬元，係伊於九十二年六月間，向其他金融機構貸款而來，供作父
      親住院治療費用云云，惟其若因急用，需向金融機構貸款，理應隨即支出，為
      何在時隔三月後存入自己在郵局開設之帳戶？因此，被告甲○○上開說辭，不
      足採信，該筆四十萬元存款，實係詐得之部分款項。
      ３、另經本院向臺灣澎湖監獄查詢結果，依該監獄內規，被告甲○○擔任司機
      ，非因公務或核許，不得擅入受刑人新收房處，然被告甲○○卻央求主管同意
      ，於九十二年九月九日（即證人丙○○新收房之日）晚間九時零三分至十八分
      許，前往戒護區探視丙○○，有臺灣澎湖監獄九十三年十一月二十九日澎監亭
      政字第０九三０００四六一九號函及所附資料可稽，顯然被告甲○○與丙○○
      間，存有特別對待之默契，被告甲○○始有上開逾越常理之作為，亦可徵其已
      收受該筆四十八萬元之款項。
      ４、又被告甲○○自承曾於九十三年一月間某日，在丁○○住處，與丁○○及
      丙○○之親家楊扁會面等語，而在檢察官隔離訊問之情形下，楊扁證稱：伊借
      錢給乙○○，以便讓丙○○提早出獄，但快過年前丙○○仍在監服刑，伊就請
      丁○○約甲○○見面，當面詢問甲○○若再追加金錢，可否讓丙○○提早回家
      過年，甲○○回答說沒有辦法（偵查卷第八十五頁至第八十九頁）；丁○○則
      陳述：楊扁問甲○○為何拿了錢，丙○○卻沒有要回來過年的跡象，楊扁又問
      加錢有沒有辦法，甲○○沒有回答等語（偵查卷第八十三頁至八十五頁），互
      核相符，若被告甲○○並未收取該筆四十八萬元款項，何必赴楊扁、丁○○之
      邀約，又為何未在楊扁提出質疑時，澄清未曾收取款項？依上述情事判斷，亦
      可知被告甲○○確有收受該筆四十八萬元款項甚明。
      ５、由上述事證，可見被告甲○○確有向丙○○表示若付錢可以提早出獄，並
          收取四十八萬元款項之行為。查被告甲○○係澎湖監獄之司機，明知其無
          權決定受刑人何時出監，且受刑人係依檢察官依法核發之執行指揮書入監
          服刑，而提報假釋、縮刑均有法定標準及作業流程，並無花錢買通長官以
          提早出獄之管道，卻向丙○○告以上情，顯係利用丙○○未明瞭司法體系
          運作之弱點，施用詐術。被告甲○○上開辯解，無非事後卸責之詞，不足
          採信。
（三）綜上所述，被告甲○○確有向丙○○詐稱若交付四十八萬元，可以提早出獄等
      語，並收受丙○○因陷於錯誤，而請丁○○轉交之四十八萬元之行為。本案事
      證明確，被告甲○○之犯行堪以認定。
二、核被告甲○○所為，係犯刑法第三百三十九條第一項之詐欺取財罪。爰審酌被告
    身為澎湖監獄員工，理應遵守法紀，協助維護監獄執行刑罰之秩序，卻因自己貪
    念，利用其在監獄任職之名義，向受刑人詐稱可以向長官關說，破壞監所形象，
    騙取款項金額達四十八萬元，及其犯後猶飾詞否認犯行，並無悔意，迄今未歸還
    詐得款項等一切情狀，量處如主文所示之刑。
乙、被告丁○○無罪部分：
一、公訴意旨略以：被告丁○○於上述時、地，與被告甲○○基於意圖為自己不法所
    有之犯意聯絡，共同為上述詐欺犯行，因認被告丁○○涉有刑法第三百三十九條
    第一項之詐欺取財罪嫌。
二、按犯罪事實應依證據認定之，無證據不得認定犯罪事實；又不能證明被告犯罪，
    應諭知無罪之判決。刑事訴訟法第一百五十四條第二項、第三百零一條第一項分
    別定有明文。
三、公訴人認被告丁○○涉有上開罪嫌，無非以被告甲○○向丙○○施詐時，被告丁○○在場勸說、議價，而丙○○之妻乙○○籌來之四十八萬元款項，係交付被告
    丁○○等情為主要論據。被告丁○○堅詞否認有詐欺犯行，辯稱：伊以為甲○○
    真的有辦法使丙○○提早出獄，才居間聯絡本件事宜；姑媽乙○○交付伊之四十
    八萬元款項，伊已如數轉交甲○○，並未從中獲利；本件於九十三年二月十日左
    右事發後，因甲○○多次打電話請伊不可把事情鬧大，要伊向外表示四十八萬元
    尚在伊處，伊才於九十三年二月十三日接受監獄政風室調查時，虛偽陳述四十八
    萬元款項尚未交給甲○○；伊絕未為共同詐欺犯行等語。
四、經查：
（一）被告丁○○已將該筆四十八萬元款項如數交付被告甲○○之事實，業據認定如
      前，被告丁○○辯稱並未從中獲利一節，堪以採信。至於被告丁○○雖曾在澎
      湖監獄政風室約談時，表示該筆款項尚未交給甲○○云云（他字卷第九頁），
      但其嗣於偵查中辯稱：該筆款項確已於九十二年九月三日交付甲○○，會在政
      風室約談時為不實陳述，是因為事發時，甲○○密集打電話給伊，要伊如此做
      ，以免把事情鬧大，伊未經深思，才聽從甲○○說詞，對政風室為不實陳述等
      語（他字卷第五十三頁至第五十五頁）。本院斟酌卷附通聯紀錄，被告甲○○
      確於九十三年二月十日至二月十二日間，多次打電話給丁○○（他字卷第九十
      二頁至第九十四頁），且其對於為何打電話予丁○○一節，先陳稱：兩人是相
      約要去釣魚（本院卷第三十八頁），嗣又改稱：兩人自九十一年後較無聯絡，
      當時聯絡是要問明為何被檢舉，情形如何云云（本院卷第一百八十頁），所述
      前後不一，對打電話之真正動機恐有隱瞞等情，認被告丁○○辯稱係受甲○○
      指示，在政風室約談時為虛偽陳述，其確已將該筆款項如數交付被告甲○○等
      語，可以相信，附此說明。
（二）又被告甲○○自偵查至審理，從未承認曾將詐欺之真意告知被告丁○○，且依
      公訴人所述之事實，被告丁○○僅於被告甲○○向丙○○施詐時，在旁議價，
      其後代為轉交款項，並無證據顯示被告丁○○有向丙○○為施用詐術之行為，
      本院自難認被告丁○○係知情之共犯。另乙○○為被告丁○○之姑媽、丙○○
      為其姑丈，雙方為三親等之親屬，相處往來密切，被告丁○○在未從中獲利之
      情形下，並無與被告甲○○共犯詐欺，破壞自己親近人際網絡之理。因此，被
      告丁○○應係相信被告甲○○之說辭，始居中聯絡本件事宜，並無詐欺犯意，
      自不得以該罪相繩。
（三）公訴人所舉證據不足以證明被告丁○○有何詐欺犯行，本院復查無其他積極證
      據，足資認定被告有詐欺犯行，本件即不能證明被告丁○○犯罪，揆諸前開法
      條規定，自應諭知被告丁○○無罪之判決。
據上論斷，應依刑事訴訟法第二百九十九條第一項前段、第三百零一條第一項，刑法
第三百三十九條第一項，罰金罰鍰提高標準條例第一條前段，判決如主文。
本案經檢察官廖曉萍到庭執行職務。
中      華      民      國     九十四      年    一      月     十二    日
                              臺 灣 澎 湖 地 方 法 院 刑 事 庭
                                    審判長法官  管    安    露
                                        法　官  陳    介    安
                                    　　法  官  李    宛    玲
右正本證明與原本無異。
如不服本判決，應於判決送達後十日內，向本院提出上訴狀（須附繕本）。
中      華      民      國    九十四    年      一     月      十二    日
                                        書記官  莊    茹    茵
論罪科刑條文：
刑法第三百三十九條第一項：
意圖為自己或第三人不法之所有，以詐術使人將本人或第三人之物交付者，處五年以
下有期徒刑、拘役或科或併科一千元以下罰金。
